【裁判字號】    97,消債更,392
【裁判日期】    971118
【裁判案由】    更生
【裁判全文】
臺灣桃園地方法院民事裁定                97年度消債更字第392號
聲  請  人
即  債務人  甲○○
上列當事人聲請消費者債務清理事件，本院裁定如下：
    主  文
債務人甲○○自中華民國九十七年十一月十八日十七時起開始更
生程序。
命司法事務官進行本件更生程序。
    理  由
一、按「法院開始更生程序之裁定，應載明其年、月、日、時，
    並即時發生效力」，又「法院裁定開始更生或清算程序後，
    得命司法事務官進行更生或清算程序；必要時，得選任律師
    、會計師或其他適當之自然人或法人一人為監督人或管理人
    」。消費者債務清理條例第45條第1 項、第16條第1 項分別
    定有明文。
二、本件聲請人即債務人聲請意旨略以：其因不能清償債務情事
    ，於民國95年曾依「中華民國銀行公會會員辦理消費金融案
    件無擔保債務協商機制」，以書面向最大債權金融機構安泰
    商業銀行股份有限公司請求共同協商債務清償方案，並於95
    年7月協商成立，聲請人每月應繳金額為新臺幣（下同）31,
    838元，自 95年7月起至95年12月止，總計繳款6期。聲請人
    目前每月平均收入約為1萬5千餘元，扣除協商條件後，顯無
    法負擔，又聲請人之配偶工作收入不固定，且多次對聲請人
    施加暴力，導致聲請人受傷工作間斷，業經本院家事法庭以
    通常保護令裁定在案；然聲請人另有 2名小孩尚須扶養，除
    生活必要開銷：房租、水電、膳食等費用外，工作上亦因工
    廠作業減縮致收入減少，實已無力繼續清償，而上開情事誠
    非聲請人主觀上惡意不履行協議，實係客觀上有不可歸責於
    聲請人之事由發生。再者聲請人無擔保或無優先權之債務總
    額未逾 1,200萬元，復未經法院裁定開始清算程序或宣告破
    產，爰聲請更生等語。
三、經查，聲請人所主張之上開事實，業據其提出全戶戶籍謄本
    、債權人清冊、在職證明書、97年1月至5月薪資轉帳證明、
    聲請人95年、96年綜合所得稅各類所得資料清單、財產歸屬
    資料清單、被扶養人96年度綜合所得稅各類所得資料清單、
    財產歸屬資料清單、債務協商協議書暨繳款明細、財團法人
    金融聯合徵信中心綜合信用報告、壢新醫院、華揚醫院診斷
    證明書、本院 97年度家護字第616號通常保護令裁定、生活
    費用及房租繳款收據等各 1份為證，經核與其所述相符。查
    聲請人95年度綜合所得資料清單顯示，聲請人平均月收入約
    為26,805元 (計算式：（（323,889-2,230）/12＝26,805 )
    ；96年綜合所得稅資料清單所載，聲請人平均月收入約為24
    ,511元 (計算式：（（295,935-1,805）/12＝24,511 )，另
    依聲請人所陳報之97年3月至6月薪資所得證明，可證聲請人
    就目前平均所得約為15,202元；又關於聲請人之必要生活費
    用部分，其所提列之費用項目，關於扶養費用部分，聲請人
    之長子及次男於 96年11月及97年4月相繼入伍，該部分之扶
    養費用應予扣除，另審核聲請人所檢附之生活必要費用單據
    ，在扣除非必要支出後，則聲請人之個人生活支出應為15,8
    47元，惟對照聲請人95年間之協商金額與聲請人該年度平均
    每月所得，協商還款金額即已高於聲請人所得，縱使依聲請
    人現在之所得15,847元計算亦不足清償協商金額及聲請人個
    人生活支出甚明。從而，本件聲請人於95年間依金融主管機
    關協調成立之中華民國銀行公會會員辦理消費金融案件無擔
    保債務協商機制與金融機構成立協商之協商金額，即聲請人
    每月應還款31,838元，於聲請人上開協商成立當時，收入早
    已不足支付每月應清償之協商金額，是上開協商並未斟酌聲
    請人之支付能力，僅因聲請人疏慮或無從選擇或迫於現實因
    素勉強達成之條件，已難期聲請人能確實履行（聲請人亦僅
    繳款至95年12月止），且依上開聲請人目前所得計算亦無法
    得出足以支撐其生活最低必要費用之結果，故本院認其情形
    仍屬消費者債務清理條例第151條第5項但書「因不可歸責於
    己之事由，致履行顯有重大困難」之規定並與本條例立法意
    旨相符，聲請人屬不能清償債務之情形。此外，本件亦查無
    聲請人有消費者債務清理條例第 6條第3項、第8條或第46條
    各款所定駁回更生聲請之事由存在，則聲請人聲請更生，洵
    屬有據，並依首揭規定命司法事務官進行本件更生程序，爰
    裁定如主文。
中    華    民    國    97    年    11     月    18   日
                  民事第三庭    法    官  張天民
正本與原本無異。
本件不得抗告。
本裁定已於97年11月18日17時公告。
中    華    民    國    97    年    11     月    18   日
                                書 記 官  古秋梅


司法院資訊處製作；財團法人民間司法改革基金會備份。
